【裁判字號】    90,重上,87
【裁判日期】    920122
【裁判案由】    第三人異議之訴
【裁判全文】
台灣高等法院臺中分院民事判決  九十年度重上字第八七號
      上  訴  人  昇炯行生電機有限公司
      法定代理人  丁○○
      複  代理人  丙○○
      法定代理人  乙○○
      訴訟代理人  甲○○
                  戊○○
                  己○○
右當事人間請求第三人異議之訴事件，上訴人對於中華民國九十年四月二十四日臺灣
苗栗地方法院八十九年度重訴字第一四○號第一審判決提起上訴，本院判決如左：
      主      文
原判決廢棄。
被上訴人在第一審之訴及假執行之聲請駁回。（又原判決主文第一項有關執行案件案
號更正為本院《按即原法院》八十九年度執全字第六三三號；又有關機械名稱部分更
正為碎石機貳台、碎石機貳台、破石機主機壹台、洗石機貳台、輸送機伍台《堪用》
）
第一、二審訴訟費用由被上訴人負擔。
      事實及理由
一、查被上訴人公司法定代理人沖本一德，業已變更為乙○○，有該公司之公司變更
    登記表在卷可按（見本院卷第七七至八一頁）。次查原判決主文第一項就原法院
    八十九年度執全字第六三三號假扣押強制執行事件（查下簡稱系爭執行案件），
    其中扣押之磨石機九００型貳台、磨石機一二０型貳台、石斧壹台、震篩機貳台
    、輸送機伍台等機台，其機械名稱核與該假扣押筆錄有異，經本院檢還原法院查
    證結果，乃以查封筆錄所載名稱為準．即碎石機貳台、碎石機貳台、破石機主機
    壹台、洗石機貳台、輸送機伍台（堪用），並經兩造同意在案，此有執行調查筆
    錄在該執行卷可按（見執行卷第五五、五六頁），自應將原判決主文第一項有關
    機械名稱更正為如上開查封筆錄所示名稱，合先敘明。
二、本件被上訴人起訴主張：原法院八十九年度執全字第六三三號假扣押強制執行事
    件，其中扣押之八十九年度執全字第六三三號；又有關機械名稱部分更正為碎石
    機貳台、碎石機貳台、破石機主機壹台、洗石機貳台、輸送機伍台（堪用）（下
    均稱簡稱系爭機械或系爭機器），均為被上訴人所有，該等機器前由訴外人劉大
    維所經營之正亨企業社出售予被上訴人，再由被上訴人於八十九年五月九日與劉
    大維所營之鈺泉工程有限公司（下簡稱鈺泉公司）訂立租賃契約，由鈺泉公司承
    租系爭機器，租賃期間自起租日即八十九年五月九日起十三個月，租金以每月為
    一期，第一期租金為二百一十萬元，第二期至第七期每期租金為一百零一萬零一
    百元，第八期至第十三期每期租金為八十九萬二千五百元。詎劉大維所經營之正
    亨企業社因積欠上訴人債務，經上訴人向原法院聲請對劉大維即正亨企業社之財
    產為假扣押，嗣經原法院執行處以八十九年度執全字第六三三號強制執行事件執
    行在案，被上訴人所有之前開機器亦遭查封，為此依強制執行法第十五條之規定
    提起，第三人異議之訴。
    上訴人則以：查被上訴人所稱有關系爭機器由劉大維之正亨企業社出售予被上訴
    人，再由被上訴人出租予鈺泉公司等，均非真正，即系爭機器並非被上訴人所有
    ，而仍屬劉大維本人所有，故被上訴人所提之第三人異議之訴，為無理由等語資
    為抗辯。
三、本件原審對於被上訴人之請求，判決被上訴人全部勝訴，上訴人全部聲明不服，
    求為廢棄原判決，並駁回被上訴人在第一審之訴；被上訴人則求為判決駁回上訴
    。
四、查上訴人持原法院八十九年度裁全字第九三七號假扣押裁定書，並提供擔保後，
    聲請原法院假扣押系爭機器，為兩造所不爭執行，並經本院調閱原審八十九年度
    執全字第六三三號假扣押執行卷，核閱無誤，自堪信為真實。
五、次查被上訴人主張系爭機器業經劉大之維正亨企業社出售予被上訴人，再由被上
    訴人出租予鈺泉公司云云，但為上訴人所否認，並抗辯系爭機器，仍屬執行債務
    人劉大維所有，是本件首應審究者，厥為系爭機器是否仍屬劉大維所有，茲分述
    如下：
  (一)查被上訴人主張系爭機器業由劉大維之正亨企業社以新台幣（下同）一千二百六
    十萬元出售予被上訴人公司，再由被上訴人出租予鈺泉公司云云，固提出買賣發
    票、租賃契約書、及租金發票等為憑（見原審卷第四五至四七頁、第七、八頁）
    ，並經證人劉大維及林秀英（劉大維之妻）分別於原審及本院中證述在卷（見原
    審卷第三八至四０頁、本院卷第二０九、二一０頁）。惟查被上訴人自承購買系
    爭機器之價金為一千二百六十萬元，但對如此超過一千萬元之價值不菲機械，交
    易之初，竟未詳細評估，僅憑一紙報價單（見本院卷第二四一頁），即草率交易
    ，已令人疑竇﹖再查系爭機器經台中工業會鑑定結果，僅值二百五十四元萬元，
    有該工會函在卷可按（見本院卷第二六五、二六六頁），則系爭機器之售價（一
    千二百六十萬元）與鑑價（二百五十四萬元）間，竟相差達一千餘萬元，衡情一
    般買賣交易，焉有買方無端心甘因一次交易即受損失達一千萬元鉅額損失之理﹖
    足見劉大維之正亨企業社與被上訴人就系爭機器之買賣契約，應非真正。
  (二)次查證人即被上訴人公司承辦人襄理己○○於本院證稱：臺灣歐力士公司向正亨
    企業社購買本案系爭機器總價金新台幣（下同）一二六○萬元（含營業稅）。（
    系爭機器）付款方式為依劉大維書立確認書指示一○六○萬是指定要匯給鈺泉公
    司，另二百萬元是簽發面額二百萬元的支票給正亨企業社等詞在卷（見本院卷第
    一七九頁）。查系爭機器之出賣人既為劉大維，則該出售價金中之大部分即一千
    零六十萬元，卻未交付出賣人劉大維，而係交付系爭機器之承租人，亦悖常情。
    又據被上訴人所提之卷附系爭機器租約（見原審卷第七、八頁），其中有關租期
    及租金約定為：租賃期間自起租日即八十九年五月九日起十三個月，租金以每月
    為一期，第一期租金為二百一十萬元，第二期至第七期每期租金為一百零一萬零
    一百元，第八期至第十三期每期租金為八十九萬二千五百元，則系爭機器之一年
    之租金，竟然遠遠超過該機器之價金，顯悖常情！又苟系爭機器有如此鉅額租金
    ，衡情鈺泉公司以該租金作為分期付款之價金，一年後即取得系爭機器之所有權
    ，焉用向被上訴人承租系爭機器﹖是被上訴人與鈺泉公司就系爭機器之租約，顯
    非真正。
  (三)又查被上訴人於原審自認：系爭機器係正亨企業社（劉大維）先出售予伊，伊再
    出租與鈺泉公司，買賣是八十九年五月十一日所為，有發票可證」（見原審卷第
    三九頁），即「買賣日期為八十九年五月十一日」，然卷附（見原審卷第七、八
    頁）租約日期為八十九年五月九日，顯在買賣日期之前，核與被上訴人所稱「先
    買，後租」之情形迥異。再查該租約第三條所載租賃標的物「磨石機９００型２
    台、磨石機１２０型２台、石斧１台、震篩機２台，輸送機５台」，核與查封筆
    錄所載之機器「砂石級配碎石機及其附件一組，含破石機主機１台，洗石機２台
    ，碎石機４台，石材輸送帶８組」，其二者機器之名稱皆不同，又被上訴人所提
    出租予鈺泉公司之「租賃合約書」及購買之發票，亦均未註明係爭機器之機號，
    足見被上訴人所稱有關系爭機器之買賣、租賃等，乃臨訟偽造，而證人劉大維、
    及其妻林秀英為本案之利害關係人；另證人己○○乃被上訴人公司襄理，與被上
    訴人公司關係密切，且彼等證詞均有悖常情，自不足取。
  (四)準此，被上訴人既未能舉證證明系爭機器乃伊向劉大維購得，再出租予鈺泉公司
    ，則系爭機器仍歸劉大維所有無誤。
六、綜上所述，上訴人抗辯系爭機器並非被上訴人所有，自屬可信，被上訴人主張
    系爭機器係向劉大維購賣為不足採。從而，被上訴人本於強制執行法第十五條規
    定，提起第三人異議之訴，請求上訴人撤銷系爭機器之假扣押程序，為無理由，
    不應准許。原審判命系爭機器之假扣押程序應予撤銷，自有未洽。上訴意旨指摘
    原判決不當，求予廢棄改判，為有理由。自應由本院予以廢棄改判，如主文第二
    項所示。
七、本件事證已臻明確，兩造其餘攻擊或防禦方法及所提證據，均與本院心證之形成
    及判決結果，不生影響，爰不一一再加以論述，併此明．
八、據上論結，本件上訴為有理由，依民事訴訟法第四百五十條、第七十八條，判決
    如主文。
中      華      民      國    九十二    年      一      月    二十二    日
~B1民事第六庭審判長法  官  吳火川
~B2                法  官  饒鴻鵬
~B3                法  官  陳繼先
右為正本係照原本作成。
如對本判決上訴，須於收受判決送達後二十日內向本院提出上訴書狀，其未表明上訴
理由者，應於提出上訴後二十日內向本院提出上訴理由書（須按他造人數附具繕本）
，並繳納送達用雙掛號郵票拾份（每份拾肆元）。
上訴時應提出委任律師或具有律師資格之人之委任狀；委任有律師資格者，另應附具
律師及格證書及釋明委任人與受任人有民事訴訟法第四百六十六條之一第一項但書或
第二項（詳附註）所定關係之釋明文書影本。
~B                書記官  劉建智
中      華      民      國    九十二    年      一      月    二十三    日
附註：
民事訴訟法第四百六十六條之一（第一項、第二項）
對於第二審判決上訴，上訴人應委任律師為訴訟代理人。但上訴人或其法定代理人具
有律師資格者，不在此限。
上訴人之配偶、三親等內之血親、二親等內之姻親，或上訴人為法人、中央或地方機
關時，其所屬專任人員具有律師資格並經法院認為適當者，亦得為第三審訴訟代理人
。
                                                                        Ｂ


司法院資訊處製作；財團法人民間司法改革基金會備份。
